【裁判字號】    97,聲,49
【裁判日期】    970407
【裁判案由】    公示送達
【裁判全文】
臺灣宜蘭地方法院民事裁定                97年度聲字第49號
聲  請  人  乙○○
                      指定送達.
相  對  人  甲○○
上列聲請人聲請對相對人為公示送達事件，本院裁定如下：
    主  文
聲請駁回。
聲請程序費用新臺幣壹仟元由聲請人負擔。
    理  由
一、查表意人非因自己之過失不知相對人居所者，得依民事訴訟
    法公示送達之規定，以公示送達為意思表示之通知，民法第
    97條定有明文。
二、聲請意旨略以：兩造於民國95年9 月30日訂定不動產買賣契
    約，約定於簽訂後兩年始辦理產權移轉，繼因買方即相對人
    急需住所安頓生活，雙方同意提早交屋，並以不動產所擔保
    之債務應繳納之本息，均由買方負擔作為對價。詎相對人自
    96年8月10日起至今均未依約繳納本息，經聲請人2次寄發存
    證信函通知定期命其履行，卻遭原件退回，無法送達，為此
    聲請裁定准為公示送達等語。
三、經查聲請人主張前開事實，固據其提出存證信函暨信封2 件
    為佐。然按民事訴訟法第149條第1項所謂「應為送達之處所
    不明者」，係指已用相當之方法探查，仍不知其應為送達之
    處所者而言，是以公示送達為意思表示之通知，僅因當事人
    「拒收」、「逾期招領」或「人在國外」等原因致未受送達
    ，而非應為送達處所不明者，尚難認與公示送達之法定要件
    相合。查本件相對人自85年間起籍設即於「宜蘭縣冬山鄉○
    ○路356 號」，此有相對人之戶籍謄本在卷可按，而依聲請
    人所提出之存證信函暨信封2 件所示：(1)聲請人雖於96年12
    月26日寄發通知函予相對人，並遭郵局以「遷移不明」為由
    批退，惟聲請人上揭送達地址乃為「宜蘭縣五結鄉○○路2
    之4 號」，並非相對人之戶籍址，故聲請人未按相對人之住
    所為送達而遭退回，尚難認相對人有住、居所不明之情事；
    (2)嗣聲請人雖於97年1月7日再按相對人之戶籍址寄發通知函
    並遭郵局退回，然其批退之理由乃為「招領逾期退回」，並
    非「遷移不明」。是依前開說明，民法第97條規定表意人須
    非因自己之過失，不知相對人居所，始得依民事訴訟法公示
    送達之規定，以公示送達為意思之通知，倘經付郵後遭郵局
    以招領逾期退回，或因應受送達人出外旅行未能收受送達，
    或有其他事故未返住居所，尚難據此即逕認相對人乃為住、
    居所不明。從而，本件聲請依聲請人所提出之資料，核與聲
    請公示送達之要件不符，難謂為有理由，應予駁回。
四、依非訟事件法第21條第2 項、民事訴訟法第95條、第78條裁
    定如主文。
中    華    民    國    97    年    4    月     7     日
                  臺灣宜蘭地方法院民事庭
                      法  官  林翠華
正本係照原本作成
如對本裁定抗告須於裁定送達後10日內向本院提出抗告狀（須附
繕本），並繳納抗告費新台幣1,000元
中    華    民    國    97    年    4     月    7     日
                      書記官  林秀麗


司法院資訊處製作；財團法人民間司法改革基金會備份。
